臺灣彰化地方法院刑事判決
110年度訴字第778號
公  訴  人  臺灣彰化地方檢察署檢察官  
被      告  DO VAN TUNG  男  (




指定辯護人  本院公設辯護人陳志忠
上列被告因殺人未遂案件，經檢察官提起公訴（110年度偵字第2
598號），本院判決如下：
    主  文
本件公訴不受理。
    理  由
一、公訴意旨略以：被告DO VAN TUNG（越南籍，中文譯名：杜
    文松，下稱杜文松）與告訴人TRAN VAN TUAN（越南籍，中
    文譯名：陳文俊，下稱陳文俊）均係越南籍在臺移工。被告
    於民國110年2月15日晚間7時許，在彰化縣○○市○○路00巷00
    號旁之宿舍，與越南籍之友人PHAM VAN DOANH（中文譯名：
    范文營，下稱范文營）、LE BA BINH（中文譯名：黎伯平，
    下稱黎伯平）、NGUYEN VAN DUC（中文譯名：阮文德，下稱
    阮文德）、NGUYEN VAN LINH（中文譯名：阮文玲，下稱阮
    文玲）、PHI MANH LUAN（中文譯名：飛孟論，下稱飛孟論
    ）等人飲酒作樂。嗣告訴人於同日晚間7時20分許，自其彰
    化縣○○市○○路00巷00號之居所，酒後持菜刀至被告及其友人
    所在之上址門外砍破玻璃門，且欲進入該處，而與被告及其
    友人發生爭吵。被告明知人之頭部係大腦所在位置，亦為人
    之生命中樞，若以鐵器類之鈍器攻擊，極可能危及他人之生
    命，竟基於殺人之犯意，持范文營所有長約66公分之不鏽鋼
    製菸斗1支，朝告訴人之頭部毆打2至3下，致告訴人受有顱
    骨閉鎖性骨折、頭皮開放性傷口等傷害，經送醫急救始倖免
    於死。因認被告涉有刑法第271條第2項、第1項之殺人未遂
    罪。
二、告訴乃論之罪，告訴人於第一審辯論終結前，得撤回其告訴
    ；告訴經撤回者，應諭知不受理之判決；次按殺人未遂罪之
    成立，以有戕害他人生命之故意，著手於刺殺之實行而未發
    生死亡之結果為要件（最高法院47年台上字第1364號判例參
    照）。是殺人與傷害之區別，應以有無殺意為斷，即行為人
    於下手時有無決意取被害人之生命為準，至於被害人受傷處
    是否致命部位，及傷痕多寡、輕重為何等，亦僅得供審判者
    心證之參考，究不能據為絕對之標準；行為人於行為當時，
    主觀上是否有殺人之故意，除應斟酌其使用之兇器種類、攻
    擊之部位、行為時之態度、表示外，尚應深入觀察行為人與
    被害人之關係、衝突之起因、行為當時所受之刺激、下手力
    量之輕重，被害人受傷之情形及行為人事後之態度等各項因
    素綜合予以研析（最高法院20年非字第104號、78年台上字
    第5216號判例意旨足參）。
三、公訴意旨認被告涉有殺人未遂罪嫌，無非係以告訴人之證訴
    、證人范文營、黎伯平、阮文德、阮文玲、飛孟論、裴光雄
    、楊富源之證述，以及員警手繪現場圖、秀傳醫院診斷證明
    書、監視器錄影翻拍照片、現場照片，且扣有不鏽鋼製菸斗
    1支為據，並認被告朝告訴人之頭部毆打2至3下，致使告訴
    人頭部受有傷害，乃係出於殺人犯意而行兇。
四、被告固坦認有於前揭時間、地點持不鏽鋼製菸斗傷害告訴人
    之事實，然堅詞否認有何殺人犯意，辯稱：我當時是為了保
    護自己，我並沒有特定想要打告訴人頭部，我看到告訴人倒
    地後，就馬上停手等語；辯護人則為被告辯護稱：被告與告
    訴人間沒有仇恨、債務關係，被告行為只構成傷害等語。是
    本件首應審究者，乃被告所涉係刑法第271條第2項、第1項
    之殺人未遂罪，亦或僅係刑法第277條第1項之傷害罪。經查
    ：
  ㈠被告於110年2月15日晚間7時許，與友人黎伯平、阮文德、阮
    文玲、飛孟論至彰化縣○○市○○路00巷00號旁之宿舍飲酒作樂
    ，期間告訴人亦有來吃飯、喝酒，因告訴人喝醉後與其中一
    名友人發生口角，在場之其他友人請告訴人回家睡覺，惟告
    訴人返家後，心有不滿，乃先持菜刀前往上開宿舍叫囂，被
    告見狀後，乃與告訴人發生爭吵，遂隨手拿起本案不鏽鋼製
    菸斗朝告訴人頭部揮打2下，以致告訴人因而受有顱骨閉鎖
    性骨折、頭皮開放性傷口等傷害等情，業據被告自承明確，
    且核與證人陳文俊於警詢及偵查中之證述之主要情節相符，
    並有監視器翻拍照片、案發現場監視器勘驗筆錄可佐，復有
    扣案菸斗1支可證。又被告雖持不鏽鋼製菸斗毆打告訴人，
    惟該菸斗為鈍器非屬必然致命之兇器；再告訴人頭部雖有受
    傷，然觀諸案發過程係因被告見告訴人持菜刀至案發現場叫
    囂，被告見狀遂隨意持聚會時原本吸菸所使用之工具揮打2
    下。被告與告訴人前亦無重大仇恨、財務糾紛，尚難僅以雙
    方之偶發爭執，即認定被告已萌生殺人之直接犯意。
  ㈡又根據案發現場監視器畫面勘驗筆錄（見偵字第2598號卷第2
    62頁反面），勘驗檔名00000000_19h15m-ch08-944X480X30
    ，於19時23分10秒：「陳文俊突然手持菜刀砍向玻璃門」；
    19時23分24秒至25秒：「一名身穿白色上衣男子持鐵棍毆打
    陳文俊頭部」；19時23分33秒至53秒：「陳文俊遭毆打後，
    倒臥地上，由友人攙扶」可知被告持菸斗毆打告訴人之時間
    ，前後僅歷時1秒，只有2下，告訴人倒地後，被告即停止，
    倘被告有致告訴人於死地之犯意，當於告訴人遭其毆打倒地
    無力反抗後，乘勝追擊再持菸斗或工具往告訴人致命處攻擊
    ，應無容任告訴人脫逃離開現場之理，足見被告僅在教訓告
    訴人，尚不能單憑有攻擊頭部之外觀行為，即推認有殺人之
    主觀犯意。
  ㈢再者被告與告訴人於案發前並不相識、亦無仇隙，被告僅係
    對告訴人當晚酒後亂事而不滿，衡情顯然不足以引起被告殺
    人之動機，準此，依本件被告與告訴人之過節、衝突情形、
    下手情節、傷害部位、傷勢程度、及使用之工具、案發情狀
    等一切情形，依一般經驗法則審慎判斷後，尚不足以認定被
    告上開客觀犯行係基於殺人之犯意所為，應認被告上開傷害
    告訴人之行為，僅構成刑法第277條第1項之傷害罪，檢察官
    認被告係犯刑法第271條第2項、第1項之殺人未遂罪嫌，容
    有誤會。
五、綜上所述，被告所為既係犯刑法第277條第1項之傷害罪，依
    同法第287條前段之規定，須告訴乃論。本案經調解後，雙
    方已於111年1月27日在本院調解成立，告訴人並在被告履行
    調解條件後，於111年1月27日具狀聲請撤回告訴，有本院11
    1年度彰司刑移調字第67號調解程序筆錄及刑事撤回告訴狀
    在卷可參，揆諸前開說明，應諭知不受理之判決。至扣案之
    不鏽鋼菸斗及菜刀各1支，其中不鏽鋼菸斗雖屬被告供本案
    犯行所用之犯罪工具，但均非被告所有，爰均不予宣告沒收
    ，附此敘明。
據上論斷，應依刑事訴訟法第303條第3款，判決如主文。
本案經檢察官陳鼎文提起公訴，檢察官何金陞到庭執行職務。
中　　華　　民　　國　　111 　年　　2 　　月　　24　　日
                  刑事第八庭    審判長法官  梁義順
                                法      官  徐啓惟
                                法      官  林于捷
以上正本證明與原本無異。
如不服本判決應於收受判決後20日內向本院提出上訴書狀，並應
敘述具體理由。其未敘述上訴理由者，應於上訴期間屆滿後20日
內向本院補提理由書( 均須按他造當事人之人數附繕本) 「切勿
逕送上級法院」。
告訴人或被害人對於判決如有不服具備理由請求檢察官上訴者，
其上訴期間之計算係以檢察官收受判決正本之日期為準。
中　　華　　民　　國　　111 　年　　2 　　月　　24　　日
                                書  記  官  林佩萱